臺灣彰化地方法院刑事判決
111年度易字第490號
公  訴  人  臺灣彰化地方檢察署檢察官
被      告  林鈞昱


上列被告因詐欺等案件，經檢察官提起公訴（111年度偵緝字第2
24號），被告於準備程序中就被訴事實為有罪之陳述，本院裁定
以簡式審判程序審理，判決如下：
    主  文
林鈞昱犯如附表二主文欄所示之罪，各處如所示之刑。
未扣案犯罪所得新臺幣壹佰伍拾陸萬元，沒收，於全部或一部不
能沒收或不宜執行沒收時，追徵其價額。
    犯罪事實及理由
一、犯罪事實：
（一）林鈞昱於民國100年間某日，經由友人介紹認識邱思凱，
      林鈞昱自稱為政治人物魏明谷之助理，嗣又稱係立法委員
      陳素月之助理，並提出其偶爾接送陳素月之LINE對話截圖
      供參，取信於邱思凱。其後於109年5月間某日，林鈞昱竟
      基於意圖為自己不法所有之詐欺取財犯意，佯以要與立委
      陳素月合作投資「田中基督教醫院重劃區土地」為由，邀
      邱思凱一起出錢投資，致邱思凱誤信為真，陷於錯誤，在
      其妻張孟縈陪同下，於同年6月8日，在彰化縣員林市中山
      路「星巴克」，交付林鈞昱新臺幣（下同）100萬元，並
      由林鈞昱簽立面額為100萬元本票1紙供邱思凱收執，及保
      證3個月屆期後，邱思凱可取回本利共450萬元。其後，林
      鈞昱接續前揭詐欺取財犯意，以同上理由，邀邱思凱繼續
      出錢投資，致邱思凱誤信為真，陷於錯誤，在其妻張孟縈
      陪同下，於同年6月22日，在彰化縣員林市松果咖啡廳，
      交付林鈞昱70萬元，並由林鈞昱簽立面額為70萬元本票1
      紙供邱思凱收執。
（二）嗣林鈞昱所稱上開投資案3個月之期間已經屆滿，邱思凱
      向林鈞昱催討前揭本利，惟林鈞昱一再展延，並於110年1
      月26日打電話予邱思凱，對邱思凱恐嚇稱「我沒有給你妻
      兒死，我隨便你」（台語）之詞，使邱思凱心生畏懼，致
      生危害於安全。　
二、本判決下列所引用以認定被告犯罪事實之供述及非供述證據
    ，被告或同意證據能力（本院卷第73頁），或未於言詞辯論
    終結前聲明異議，復查無不法取得之違法情事，並為證明犯
    罪事實存否所必要，及經本院踐行合法調查證據程序，是認
    均具有證據能力。
三、本案認定被告犯罪事實所憑之證據，有附表一所示證據及下
    列證據：
（一）被告於本院之自白。
（二）立法委員陳素月及彰化縣議員張欣倩聯合服務處111年6月
      23日月倩聯服字第66629號函（本院卷第91頁）。
四、論罪科刑：
（一）核被告就犯罪事實欄（一）所為，係犯刑法第339條第1項
      詐欺取財罪；就犯罪事實欄（二）所為，係犯刑法第305
      條恐嚇危害安全罪。被告就犯罪事實欄（一）部分，基於
      對告訴人邱思凱詐財之相同目的，詐以同一個投資理由，
      先後2次向告訴人騙得財物，行為時間接近並具關連性，
      係為達同一犯罪目的而侵害同一法益所為之數行為，依一
      般社會通常觀念，在刑法評價上以視為數個舉動之接續實
      施，合為包括一行為予以評價，較為合理，應論以接續犯
      之一罪。被告所犯上開2罪，犯意各別，行為互殊，應予
      分別論罰。至告訴人固具狀稱認被告就犯罪事實（一）所
      為，係犯刑法第339條之4第1項第1款冒用公務員名義犯詐
      欺取財罪（即加重詐欺取財罪），然依告訴人所述，被告
      係向其偽稱以要與立委陳素月合作投資為由，而邀集告訴
      人出錢投資，並非佯稱係陳素月或公務員，要難認係冒用
      公務員名義為詐欺取財，乃非構成前述加重詐欺取財罪，
      附此敘明。
（二）按大法官釋字第775號解釋意旨，已揭示有關刑法第47條
      第1項規定累犯加重本刑部分，不生違反憲法一行為不二
      罰原則之問題；僅在其不分情節，一律加重最低本刑，致
      個案於不符合刑法第59條所定要件之情形下，致生行為人
      所受之刑罰超過其所應負擔罪責，人身自由因此遭受過苛
      之侵害部分，對人民人身自由所為限制，不符憲法罪刑相
      當原則，牴觸憲法第23條比例原則。是於修正前，為避免
      發生上述罪刑不相當之情形，法院就該個案應依該解釋意
      旨，裁量是否加重最低本刑。經查，被告前因傷害案件，
      經本院以107年度簡字第682號判決判處有期徒刑3月確定
      ，於107年7月24日易科罰金執行完畢（下稱累犯前案）等
      情，業經檢察官主張及提出適切證據，有刑案資料查註紀
      錄表、臺灣高等法院被告前案紀錄表在卷可按，其於受有
      期徒刑執行完畢後，5年內故意再犯有期徒刑以上之本件
      各罪，均符合刑法第47條第1項所規定之累犯。茲衡酌被
      告犯罪情節，審及其為智識正常之成年人，具相當社會歷
      練，理應知法守法，於累犯前案之傷害罪執行完畢後，更
      應知道尊重他人生命、身體安全以及犯罪會面臨刑罰之處
      罰，而應警惕自省，避免再度犯罪，然其於累犯前案執行
      完畢後未滿2年，就又故意再犯本件各罪，足徵累犯前案
      之執行，未足使其生警惕之心，具特別惡性，對於刑罰之
      反應力薄弱，依上開大法官會議解釋意旨裁量結果，認本
      件各罪依累犯加重最低法定本刑部分，並無罪刑不相當之
      過苛情形。是均應依前開累犯之規定，加重其刑。
（三）爰以行為人之責任為基礎，審酌被告不思以正當途徑獲取
      所需，及尊重他人生命、身體安全，竟先是詐騙告訴人財
      物，侵害告訴人財產權，其後還不出錢，又出言恐嚇告訴
      人，法治觀念淡薄，然犯罪後知道坦承犯行，業與告訴人
      達成調解，並於調解當日給付14萬元予告訴人，此有本院
      調解程序筆錄在卷可參（雙方約定被告應給付170萬元，
      除前述已付之14萬元外，其餘款項給付方式為：被告應於
      111年9月2日前給付9萬元，其後自111年10月起按月於每
      月10日前給付3萬元，至清償完畢止《其他調解條件，略》《
      本院卷第217至218頁》），然被告於本院111年9月15日審
      理時，卻仍未按雙方調解條件，給付111年9月2日應給付
      之9萬元，此經被告自承在卷（本院卷第257頁），並有告
      訴人陳報狀附卷可按，告訴人因此請求酌量加重被告刑度
      （本院卷第249至250頁），被告稱其未按期給付該9萬元
      ，係因擔任外送餐飲員，不夠錢，以致無法如期給付（本
      院卷第257頁）等情所顯現之被告犯後態度，並斟酌被告
      除累犯前案以外之其他前科素行（其有妨害自由、恐嚇取
      財、妨害秩序等犯罪科刑紀錄，參卷附臺灣高等法院被告
      前案紀錄表）、本案犯罪動機及犯罪手段、目的均不良、
      取得不法財物非微、犯罪所生危害非輕、及被告自陳：我
      國小肄業（被告戶籍資料記載其為國中肄業），未婚而無
      子女，與父母、哥哥同住在父親的房子，目前受雇擔任餐
      飲外送員，月入約6至8萬元，除本案外，尚欠家人債務30
      幾萬元等語之智識程度、家庭生活及經濟狀況等一切情狀
      ，分別量處如附表二主文欄所示之刑，及就得易科罰金部
      分，依刑法第41條第1項前段規定，諭知易科罰金之折算
      標準。
五、沒收：
　　被告向告訴人詐得共170萬元，原為其犯罪所得，並未扣案
    。本院審酌被告雖與告訴人達成調解，然迄至本院111年9月
    15日言詞辯論終結前，僅支付告訴人14萬元，此14萬元固為
    實際合法發還被害人，依刑法第38條之1第5項規定，不予宣
    告沒收或追徵；惟就被告其餘犯罪所得156萬元（按：查被
    告於本院曾辯稱之前曾償還其中之6至8萬元，然審酌告訴人
    當庭否認，被告除未指出償還之時間、金額外，亦未提出相
    當證據以實其說，故尚難採認《本院卷第223至224頁》），考
    量被告已有未依調解條件按期給付之紀錄，為免將來仍有此
    情形，告訴人未能追償取得，致被告仍保有此部分不法犯罪
    利得，是認仍應依刑法第38條之1第1項前段、第3項規定，
    就此部分宣告沒收，於全部或一部不能沒收或不宜執行沒收
    時，追徵其價額，然被告嗣若有償還告訴人，自得於判決確
    定後，檢察官執行沒收時，向檢察官陳報並提出適切證據，
    檢察官即應就此予以扣除，而不再沒收或追徵，附此敘明。
    　
六、據上論斷，應依刑事訴訟法第273條之1第1項、第299條第1
    項前段，判決如主文。
本案經檢察官賴志盛提起公訴，檢察官林士富、鄭安宇到庭執行
職務。
中　　華　　民　　國　　111 　年　　9 　　月　　29　　日
                  刑事第三庭        法  官  吳芙如
以上正本證明與原本無異。
如不服本判決應於收受判決後20日內，向本院提出上訴書狀，並
應敘述具體理由。其未敘述上訴理由者，應於上訴期間屆滿後20
日內向本院補提理由書(均須按他造當事人之人數附繕本)「切勿
逕送上級法院」。
告訴人或被害人對於判決如有不服具備理由請求檢察官上訴者，
其上訴期間之計算係以檢察官收受判決正本之日期為準。
中　　華　　民　　國　　111 　年　　9 　　月　　29　　日
                                    書記官  楊蕎甄
附表一：
 編號       證  據  名  稱  1 被告於偵查中之自白（偵緝卷第41至42、87頁）。  2  證人即告訴人邱思凱於偵詢中之證述。  3  證人張孟縈於偵查中之證述。  4  告訴人所提被告簽發之本票影本2紙（面額分別為100萬元、70萬元）。 （交查卷第25頁）  5  錄音譯文2則（他卷第15至16、19頁）及其光碟1片  6 通訊軟體對話擷圖（他卷第11頁） 
附表二：
編 號 犯罪事實 主 文 1 犯罪事實欄（一） 林鈞昱犯詐欺取財罪，累犯，處有期徒刑捌月。 2 犯罪事實欄（二） 林鈞昱犯恐嚇危害安全罪，累犯，處拘役參拾日，如易科罰金，以新臺幣壹仟元折算壹日。 
附錄本案論罪科刑法條全文：
中華民國刑法第339條（普通詐欺罪）
意圖為自己或第三人不法之所有，以詐術使人將本人或第三人之
物交付者，處5年以下有期徒刑、拘役或科或併科50萬元以下罰
金。
以前項方法得財產上不法之利益或使第三人得之者，亦同。
前二項之未遂犯罰之。
中華民國刑法第305條
以加害生命、身體、自由、名譽、財產之事恐嚇他人，致生危害
於安全者，處2年以下有期徒刑、拘役或9千元以下罰金。